最高法院刑事判決　　　　　　　九十四年度台上字第六四五號
　　上　訴　人　甲○○
　　　　　　　　　　　　2樓
　　　　　　　　　　　　（現另案在台灣桃園監獄執行中）
上列上訴人因強盜案件，不服台灣高等法院中華民國九十三年十
二月二日第二審判決（九十三年度上訴字第二九三六號，起訴案
號：台灣桃園地方法院檢察署九十二年度偵字第六四五八、六六
八八號），提起上訴，本院判決如下：
    主　文
上訴駁回。
　　理　由
按刑事訴訟法第三百七十七條規定，上訴於第三審法院，非以判
決違背法令為理由，不得為之。是提起第三審上訴，應以原判決
違背法令為理由，係屬法定要件。如果上訴理由書狀並未依據卷
內訴訟資料，具體指摘原判決不適用何種法則或如何適用不當，
或所指摘原判決違法情事，顯與法律規定得為第三審上訴理由之
違法情形，不相適合時，均應認其上訴為違背法律上之程式，予
以駁回。本件上訴人甲○○上訴意旨略稱：(一)、原判決事實既認
定上訴人與吳善康（已經第一審判刑確定）基於共同意圖為自己
不法所有之犯意聯絡，於民國九十一年十二月三日下午二時許，
推由吳善康在桃園縣大溪鎮○○路○段三號前接應，上訴人則進
入停於附近蔡瓏呈所使用之車牌號碼ＨＭ─四一五一號自用小客
車內，欲搜括車上之財物，當場被查獲等情，則上訴人意在竊取
該車上之財物，則其既尚未取得任何物品，應屬竊盜未遂，原判
決認定已竊盜既遂，自屬違法。(二)、原判決事實既指上訴人進入
上開自用小客車駕駛座內，旋即發動引擎，若此情屬實，則上訴
人何以不立即將車駛離現場，而讓蔡瓏呈有機會趨前抓住其自用
小客車之方向盤，故上訴人係在蔡瓏呈趨前欲抓伊之際才發動引
擎，且上訴人因見蔡瓏呈趨前欲抓伊，本欲下車逃離，但駕駛座
旁之車門已遭蔡瓏呈抓住方向盤而被阻擋，上訴人無法下車，只
好打算從另外車門下車，使車子因方向盤偏斜而衝撞對向車道外
側之濠溝，導致蔡瓏呈受傷，其責任不應全往上訴人身上推云云
。
惟查：(一)、原判決維持第一審論處上訴人以竊盜，因防護贓物、
脫免逮捕，而當場施以強暴罪刑部分之判決，駁回上訴人在第二
審之上訴，已依卷證資料敘明其所憑之證據及認定之理由。而以
上訴人否認犯罪，辯稱：伊當時進入車內欲拿取蔡瓏呈車內之香
煙，蔡瓏呈發現立即趨前自駕駛座車窗探入車內，一手抓住方向
盤，一手抓住伊領口，導致伊一時緊張誤把油門當成煞車，造成
下半身尚在車外之蔡瓏呈遭該車拖行而受傷害，伊並非故意使其
受傷云云，乃卸責之詞，不足採信，於理由詳加說明及指駁。經
核所為論敘，均與卷內證據資料相符，從形式上觀察，並無違背
經驗法則、論理法則等違法情形存在。(二)、原判決事實欄係認定
：「於九十一年十二月三日下午二時許，吳善康騎乘車牌號碼Ｒ
ＪＪ─一六九號輕型機車搭載甲○○，行經桃園縣大溪鎮○○路
○段一一一號前時，見蔡瓏呈所使用之車牌號碼ＨＭ─四一五一
號之自用小客車……停放該處，車輛鑰匙未隨手取下，駕駛座車
窗開啟，有機可趁，竟與吳善康基於共同意圖為自己不法所有之
犯意聯絡，對吳善康示意竊車後，吳善康隨即騎車掉頭逆向折返
並靠近蔡瓏呈所有之上開自用小客車車旁，由甲○○下車進入上
開自用小客車駕駛座內旋即發動引擎，吳善康則騎乘機車調頭行
駛至同方向前方接應，依此分工方式共同竊取蔡瓏呈使用之上開
自用小客車得手」等情，其理由欄亦以：蔡瓏呈及證人李彥彬均
供證，上訴人係先將前開自用小客車之引擎發動後，蔡瓏呈始伸
手入車內，擬制止上訴人，且依上訴人所提出之上訴理由書及其
於原審審理時所供，其是要竊取車子，足見上訴人確有竊車犯意
，而非如其所辯僅係欲竊取車上之香煙或檳榔。又上訴人於案發
時既已坐入車內發動引擎，並操縱車子之方向盤，其顯可憑己意
掌控該車之行止動向等為由，因認上訴人業將上開自用小客車移
入其實力支配之下，而竊盜該車既遂（原判決第二頁第四行至第
十一行、第五頁第五行至第十六行）。故上訴意旨(一)謂：原判決
事實欄係認定上訴人欲竊取蔡瓏呈所使用前開自用小客車上之財
物，而於尚未取得車上任何物品之前，即當場被查獲，應屬竊盜
未遂云云，顯非依據卷內資料執為指摘，自非適法之第三審上訴
理由。至其餘上訴意旨，係就單純事實再為爭辯，亦非適法之第
三審上訴理由。其上訴違背法律上之程式，應予駁回。
復按裁判上一罪案件之重罪得提起第三審上訴，其輕罪部分雖不
得上訴，依審判不可分原則，第三審法院亦應併予審判，但以重
罪部分之上訴合法為前提，如該上訴為不合法，第三審法院既應
從程序上予以駁回，而無從為實體上判決，對於輕罪部分自無從
適用審判不可分原則，併為實體上審判。查刑事訴訟法第三百七
十六條所列各罪之案件，經第二審判決者，不得上訴於第三審法
院，法有明文。本件上訴人所牽連犯刑法第二百七十七條第一項
之傷害罪行部分，核屬刑事訴訟法第三百七十六條第一款之案件
。前揭重罪部分，即上訴人關於準強盜之上訴既不合法，應從程
序上駁回，已見前述，則對於輕罪之傷害部分，自無從為實體上
審判，應併予駁回。
據上論結，應依刑事訴訟法第三百九十五條前段，判決如主文。
中　　華　　民　　國　九十四　年　　二　　月　　三    日
                      最高法院刑事第八庭
                          審判長法官  陳　炳　煌
                                法官  陳　世　雄
                                法官  韓　金　秀
                                法官  吳　信　銘
                                法官  徐　文　亮
      本件正本證明與原本無異
                                      書  記  官
中　　華　　民　　國　九十四  年　　二　　月　 十五   日
                                                      Ｃ
